臺灣臺南地方法院民事判決　　　　　　　 96年度訴字第899號
原　　　告　丙○○
訴訟代理人　乙○○律師
被　　　告　甲○○
　　　　　　　　　　　　3號
　　　　　　　　　　　（現於臺灣臺南看守所羈押中）
上列當事人間請求侵權行為損害賠償事件，經本院於民國96年9
月7日言詞辯論終結，判決如下：
    主  文
被告應給付原告新台幣貳佰柒拾伍萬陸仟貳佰陸拾壹元及自民國
九十六年五月十六日起至清償日止，按週年利率百分之五計算之
利息。
原告其餘之訴駁回。
訴訟費用由被告負擔百分之六十六；餘由原告負擔。
本判決於原告以新台幣玖拾壹萬玖仟元供擔保後，得假執行。但
被告如以新臺幣貳佰柒拾伍萬陸仟貳佰陸拾壹元為原告預供擔保
者，得免為假執行。
原告其餘假執行之聲請駁回。
    事實及理由
一、原告主張：被告與訴外人洪小雯係同居男女朋友關係，然被
    告懷疑訴外人洪小雯在外另結新歡，雙方感情因而不睦，其
    亦因此經常跟蹤訴外人洪小雯或至訴外人洪小雯任職處察看
    。其於民國96年2月12日下午，因駕駛車牌號碼TY-3582號自
    用小客車載友人陳泰吉返家途中，行經訴外人洪小雯任職而
    位於臺南縣仁德鄉○○村○○路○段628號之「群朝企業公司
    」前，乃將該小客車停放於上址對面路口等候，陳泰吉則自
    行下車購買檳榔。後於同日下午5點20分左右，被告見被害
    人即原告之子張志中駕駛訴外人洪小雯所有之車牌號碼LB2-
    821號重型機車返回「群朝企業公司」樓下停放，並坐於該
    機車上等候，被告雖不認識被害人張志中，然見狀仍心生憤
    恨，乃自其所駕駛之上開小客車內，拿取其所有而供平日工
    作使用之三角銼刀1把，上前與被害人張志中理論，兩人隨
    後並發生扭打，被告乃基於殺人之故意，手持該三角銼刀刺
    入被害人張志中之左胸部，造成被害人張志中受有心臟左心
    房銳器刺創、左胸部銳器刺創等傷害。被害人張志中經送醫
    急救後，延至同日下午6點30分左右，仍因左側血胸而傷重
    不治死亡。被害人張志中為原告之子，爰本於侵權行為之法
    律關係，請求被告賠償原告醫療費16,288元、殯葬費125,40
    0元、扶養費1,060,522元、精神慰撫金3,000,000元；並聲
    明被告應給付原告4,202,210元及自起訴繕本送達翌日即96
    年5月16日起至清償日止，按年息百分之5計算之利息，並願
    供擔保請准為假執行之宣告。
二、被告對於前開時地有殺害被害人張志中之侵權行為事實及原
    告請求之醫療費16,288元、殯葬費125,400元、扶養費1,060
    ,522 元等項目之金額均無意見，至精神慰撫金則請法院酌
    定，其願意賠償，但目前沒有能力賠償等語置辯，並聲明：
    原告之訴及假執行之聲請均駁回，如受不利之判決，願供擔
    保請准免為假執行。
三、得心證之理由：
  (一)原告主張被告於96年2月12日下午5點20分左右使用三角銼刀
    刺入被害人即原告之子張志中之左胸部，造成被害人張志中
    受有心臟左心房銳器刺創、左胸部銳器刺創等傷害，被害人
    張志中經送醫急救後，延至同日下午6點30分左右，仍因左
    側血胸而傷重不治死亡之事實，業據原告提出戶籍謄本為證
    ，且為被告所是認，而被告之殺人犯行，業經本院刑事庭判
    處有期徒刑14年（尚未確定），亦經本院依職權調取96年度
    重訴字第8號殺人等刑事案卷查閱無訛，自堪信原告此部分
    之主張為真實。
  (二)按因故意或過失不法侵害他人之權利者，負損害賠償責任；
    又不法侵害他人致死者，對於支出醫療及增加生活上需要之
    費用或殯葬費之人，亦應負損害賠償責任，被害人對於第三
    人負有法定扶養義務者，加害人對於該第三人亦應負損害賠
    償債任；不法侵害他人之致死者，被害人之父、母、子女及
    配偶，雖非財產上之損害，亦得請求賠償相當之金額，民法
    第184條第1項前段、第192條第1項、第2項及第194條分別定
    有明文。本件被告殺死被害人張志中，自應對原告負侵權行
    為之賠償責任。茲分別就原告請求之項目審酌如下：
    1.醫療費用部分：原告主張其支出被害人張志中之醫療費用
      16,288元之事實，業據其提出醫療收據2紙為證，且為被
      告所不爭執，是原告此部分之主張，應為可採。
    2.殯葬費用部分：原告主張其支出被害人張志中之殯葬費用
      共125,400元之事實，業據其提出殯葬費用收據3紙為證，
      且為被告所不爭執，是原告此部分之主張，應為可採。
    3.扶養費用部分：原告主張其原得受被害人張志中扶養，因
      被告殺害被害人張志中，造成原告受有扶養利益1,060,52
      2元受損害等語，業據其提出戶籍謄本等件為證，且為被
      告所不爭執，是原告此部分之主張，應為可採。
    4.精神慰撫金部分：按慰撫金數額之認定，除依被害人及其
      家屬所受身體上及精神上痛苦程度及所造成之影響二者予
      以衡量外，尚須斟酌雙方之身分資力與加害之程度等情予
      以核定。經查，被告94年度無所得，名下有一部汽車；原
      告為被害人張志中之母，未受教育、不識字，打臨時工維
      生，94年度所得為245,500元，名下無財產，此業據原告
      於審理中陳明，並有兩造之稅務電子閘門財產所得調件明
      細表在卷可按。本院綜參上情，以及原告殺害被害人張志
      中之事由及其手段等情，認原告之精神慰撫金以200萬元
      為適當，逾此部分之主張為無理由，不予准許。
    5.綜上所述，原告所受之損害為3,202,210元【計算式：16,
      288（元）＋125,400（元）＋1,060,522（元）＋2,000,0
      00（元）＝3,202,210（元）】。
  (三)再按犯罪被害人保護法第12條第1項規定：「國家於支付犯
    罪被害補償金後，於補償金額範圍內，對犯罪行為人或依法
    應負賠償責任之人有求償權」，亦即自國家獲得犯罪被害補
    償金之同時，其對於依法應負賠償責任之人之損害賠償請求
    權即依上開規定移轉予國家，因此原告上開得請求之金額均
    應扣除各項已領取之補償金後，如有剩餘方得再向被告請求
    賠償。本件原告自承業已依犯罪被害人保護法經台灣台南地
    方法院檢察署犯罪被害人補償審議委員會獲准領取之補償金
    為445,949元，有原告提出之台灣台南地方法院檢察署犯罪
    被害人補償審議委員會95年度補審字第27號決定書在卷可稽
    ，且為被告所不爭執，揆諸前開法律規定，應視為加害人損
    害賠償金額之一部分，並自其所請求之賠償範圍內扣除，從
    而，原告得請求被告賠償之金額，經應扣除上開金額後為
    2,756,261元【計算式：3,202,210（元）-445,949（元）＝
    2,756,261（元）】。
  (四)再按給付無確定期限者，債務人於債權人得請求給付時，經
    其催告而未為給付，自受催告時起，負遲延責任。其經債權
    人起訴而送達訴狀，或依督促程序送達支付命令，或為其他
    相類之行為者，與催告有同一之效力；遲延之債務，以支付
    金錢為標的者，債權人得請求依法定利率計算之遲延利息。
    但約定較高者，仍從其約定利率；又應付利息之債務，其利
    率未經約定，亦無法律可據者，週年利率為百分之5，民法
    第229第2項、第233條第1項及第203條分別定有明文。查本
    件原告依侵權行為之法律關係請求被告賠償，並未定有給付
    期限，又原告提起刑事附帶民事起訴狀繕本係於96年5月15
    日送達被告，有被告簽收之簽名1枚刑事附帶民事起訴狀上
    可佐（見本院96年度附民字第93號卷第1頁），是原告請求
    被告給付2,756,261元及自刑事附帶民事起訴狀繕本送達翌
    日即96年5月16日起至清償日止，按年息百分之5計算之遲延
    利息，核與上開規定相符，應予准許，逾上開部分之請求，
    為無理由，應予駁回。
四、綜上所述，本件原告依侵權行為損害賠償之法律關係請求被
    告給付原告2,756,261元，及自起訴狀繕本送達之翌日即96
    年5月16日起至清償日止，按年息百分之5計算之利息，為有
    理由，應予准許。，逾此部分之請求則無理由，均應予駁回
    。
五、兩造均陳明願供擔保，聲請宣告假執行或免為假執行，經核
    原告勝訴部分，合於法律規定，爰分別酌定相當之擔保金額
    宣告之；至於原告其餘假執行之聲請，因訴之駁回而失所依
    據，不應准許。
六、結論：原告之訴為一部有理由，一部無理由，依民事訴訟法
    第79條、第390條第2項、第392條第2項，判決如主文。
中　　華　　民　　國　　96　　年　　9 　　月　　21　　日
                  民事第三庭    法　官　林福來
以上正本係照原本作成
如對本判決上訴，須於判決送達後20日內向本院提出上訴狀
中　　華　　民　　國　　96　　年　　9 　　月　　21　　日
                                書記官　吳純敏
